臺灣臺中地方法院民事裁定
111年度補字第143號
原      告  鄭阿蜜  
訴訟代理人  楊俊彥律師
被      告  行政院農業委員會林務局

法定代理人  林華慶  
被      告  財政部國有財產署

法定代理人  曾國基  
被      告  黃耀德  
            宋婉美  
            陳佑寧  

上列當事人間請求確認通行權存在事件，本院裁定如下：
    主  文
原告應於本裁定送達後7日以內，陳報本件先、備位訴訟標的之
價額，並按所陳報之先、備位訴訟標的價額較高者補繳裁判費；
如無法查報或未能查報，則本件訴訟標的價額核定為新臺幣1,65
0,000元，原告應補繳第一審裁判費新臺幣17,335元。如逾期未
補正，即駁回其訴。
    理  由
一、按提起民事訴訟應依民事訴訟法第77條之13、第77條之14規
    定繳納裁判費，此為法定必備之程式。次按訴訟標的之價額
    ，由法院核定；核定訴訟標的之價額，以起訴時之交易價額
    為準；無交易價額者，以原告就訴訟標的所有之利益為準；
    以一訴主張數項標的者，其價額合併計算之。但所主張之數
    項標的互相競合或應為選擇者，其訴訟標的價額，應依其中
    價額最高者定之，同法第77條之1第1、2項、第77條之2第1
    項定有明文。又鄰地通行權之行使，在土地所有人方面，為
    其所有權之擴張，在鄰地所有人方面，其所有權則因而受限
    制，參照民事訴訟法第77條之5規定之法意，鄰地通行權訴
    訟標的之價額，如主張通行權之人為原告，應以其土地因通
    行鄰地所增價額為準；如否認通行權之人為原告，則以其土
    地因被通行所減價額為準（最高法院104年度台抗字第528號
    裁定意旨參照）。
二、經查，本件原告先位聲明為：「確認原告所有坐落臺中市○○
    區○○段00○00地號土地（下稱系爭土地）就附表編號1至3所
    示土地如起訴狀附圖所示橘色區域（面積約660平方公尺，
    以實測為準）之範圍有通行權存在，並得在其上設置道路」
    ；備位聲明為：「確認原告所有系爭土地就附表編號1、4至
    8所示土地如起訴狀附圖所示藍色虛線區域（面積約600平方
    公尺，以實測為準）之範圍有通行權存在，並得在其上設置
    道路」。揆諸上開說明，原告先、備位聲明間為選擇關係，
    故本件訴訟標的價額應擇其中價額較高者定之，又先、備位
    訴訟標的價額，各應以原告因通行被告土地所得獲得之利益
    即系爭土地因可通行被告土地所增價額定之。
三、茲依民事訴訟法第249條第1項但書之規定，命原告於本裁定
    送達後7日以內，陳報其先、備位聲明因通行被告土地所得
    獲得之利益即系爭土地因可通行被告土地所增價額各為何，
    並按其中價額較高者補繳裁判費；如無法查報或未能查報，
    則本件先、備位訴訟標的價額均屬無法核定，依民事訴訟法
    第77條之12之規定，各應以同法第466條所定不得上訴第三
    審之最高利益額數加10分之1定之，即各以新臺幣（下同）1
    ,650,000元定為先、備位訴訟標的價額，是本件訴訟標的價
    額應核定為1,650,000元，應徵第一審裁判費17,335元，原
    告應於上開期限內，逕向本院補繳。如逾期未補正上開事項
    ，即駁回其訴。
四、另原告訴之聲明雖記載附表編號1、3所示土地所有權人為被
    告財政部國有財產署、附表編號2所示土地所有權人為被告
    行政院農業委員會林務局，惟依原告提出之土地登記謄本所
    載，上開土地之所有權人、管理者應如附表編號1至3「所有
    權人姓名」、「備註」欄所示，爰請原告一併確認起訴狀內
    訴之聲明之記載是否正確，若有更正，應併於前開補正期限
    內提出更正後之起訴狀到院（並按對造人數提出繕本）。
中　　華　　民　　國　　111 　年　　1 　　月　　17　　日
                  民事第二庭  法  官  鄭百易
正本係照原本作成。
如不服本裁定關於核定訴訟標的價額部分，應於送達後10日內，
向本院提出抗告狀，並繳納抗告裁判費1,000元；其餘命補繳裁
判費部分，不得抗告。
中　　華　　民　　國　　111 　年　　1 　　月　　17　　日
　　　　　　　　　　　　　　　　　　書記官　唐振鐙
附表：
編號 不動產名稱 所有權人姓名 備註 1 臺中市○○區○○段00地號土地 中華民國 管理者：行政院農業委員會林務局 2 臺中市○○區○○段00地號土地 中華民國 管理者：行政院農業委員會林務局 3 臺中市○○區○○段000地號土地 中華民國 管理者：財政部國有財產署 4 臺中市○○區○○段00地號土地 黃耀德  5 臺中市○○區○○段00地號土地 宋婉美、陳佑寧  6 臺中市○○區○○段00地號土地 宋婉美、陳佑寧  7 臺中市○○區○○段00地號土地 宋婉美、陳佑寧  8 臺中市○○區○○段00地號土地 宋婉美、陳佑寧